臺灣士林地方法院民事判決
110年度簡上字第63號
上  訴  人  辛○○  
訴訟代理人  甲○○  
被  上訴人  丙○    
訴訟代理人  乙○○  
被  上訴人  丁○    
訴訟代理人  己○○  
            庚○○  
被  上訴人  戊○○  
上列當事人間請求給付租金事件，上訴人對於民國110年1月7日
本院109年度士簡字第1269號第一審判決提起上訴，本院於民國1
11年2月22日言詞辯論終結，判決如下：
    主  文
上訴及追加之訴均駁回。
第二審訴訟費用（含追加之訴）由上訴人負擔。 
    事  實  及  理  由
壹、程序方面
    按在第二審為訴之變更、追加，非經他造同意，不得為之，
    但第255條第1項第2款至第6款情形，不在此限，民事訴訟法
    第446條第1項定有明文。故於二審上訴後，上訴人不得為訴
    之變更、追加，但有依民事訴訟法第255條第1項第2、3款所
    規定請求之基礎事實同一者；或擴張或減縮應受判決事項之
    聲明者，並未予限制。上開規定依民事訴訟法第436條之1第
    3項之規定，於簡易訴訟第二審訴訟程序準用之。本件上訴
    人對於簡易程序之第一審判決提起上訴後，追加侵權行為法
    律關係為請求（見本院卷第157頁），並就其原聲明請求被
    上訴人連帶給付新臺幣（下同）187,600元及其利息，擴張
    聲明請求被上訴人連帶給付207,600元及其利息（見本院卷
    第45、46頁），與前揭規定並無不合，應予准許。
貳、實體方面
一、上訴人於原審起訴主張：門牌號碼臺北市○○區○○○街0段000
    巷0號3樓房屋（即臺北市○○區○○段○○段00000○號，下稱系爭
    房屋）為兩造共有，應有部分各4分之1，該屋現由被上訴人
    甲○、乙○、丙○○（下合稱被上訴人，分則逕稱其姓名）委由
    訴外人李陳綏子管理及出租，縱其等未委任李陳綏子出租，
    被上訴人任李陳綏子收租多年，亦成立表見代理。然被上訴
    人及李陳綏子自民國96年11月1日起（原起訴狀記載自93年6
    月30日迄今，已於111年2月22日當庭更正），並未如數、如
    期將代收之租金交付上訴人，迄至109年6月30日止，未交付
    金額總計19萬元，李陳綏子嗣於109年7月15日交付400元，
    再於同年月17日交付2,000元，扣除後，被上訴人尚積欠187
    ,600元，並於上訴後追加自109年7月1日起至110年4月30日
    共20,000元租金，依不當得利或侵權行為之法律關係提起本
    件訴訟等語，並聲明：被上訴人應連帶給付207,600元，其
    中187,600元自109年10月27日起至清償日止；其餘20,000元
    自第二審民事準備程序狀訴狀繕本送達被上訴人翌日起至清
    償日止，均按週年利率5％計算之利息。
二、被上訴人則以：系爭房屋由李陳綏子出租，被上訴人並非出
    租人亦未收到租金，詳細內容被上訴人均不清楚，上訴人應
    向李陳綏子追討等語，資為抗辯。並聲明：上訴人之訴駁回
    。
三、原審判決駁回上訴人之訴，上訴人不服，提起上訴，所陳除
    與原審相同之部分外，另補陳：訴外人陳順德、陳榮藏（即
    被上訴人丙○○之父）及被上訴人甲○、乙○前曾書立委託書，
    同意系爭房屋出租權利由李陳綏子全權處理，並授權李陳綏
    子代表其等主張（下稱系爭委託書，見本院卷第70頁），且
    系爭房屋房屋稅亦由李陳綏子繳納，足證李陳綏子為其等之
    代理人。又上訴人與訴外人江東海、陳榮藏、被上訴人甲○
    、乙○於95年8月30日在本院士林簡易庭成立調解（本院95年
    度士調字第143號，下稱系爭調解），該調解筆錄業經送達
    被上訴人，被上訴人均無異議。又被上訴人明知李陳綏子數
    十年來代其等管理系爭房屋並收取租金，亦未曾異議，縱李
    陳綏子非被上訴人之代理人，被上訴人亦應負擔表見代理人
    責任。並聲明：1.原判決廢棄。2.被上訴人應連帶給付上訴
    人207,600元，其中187,600元自109年10月17日起至清償日
    止；其餘20,000元自二審民事準備程序狀送達被上訴人翌日
    起，按週年利率5％計算之利息。
四、被上訴人所述除與在原審主張相同者外，另於審理中稱：李
    陳綏子非被上訴人之代理人，系爭房屋是李陳綏子自己出租
    ，租金均由其花用，被上訴人未曾收到租金，上訴人應向
　　李陳綏子請求租金。系爭房屋並未修繕，房屋稅、土地稅均
    由被上訴人繳納。被上訴人對系爭調解不知情，李陳綏子亦
    未將調解內容告知被上訴人。系爭委託書係為照顧被上訴人
    甲○、乙○之母親陳洪烈而書立，惟陳洪烈已於96年3月間死
    亡，故系爭委託書於陳洪烈死亡時即已失效，而上訴人係於
    系爭委託書失效後之96年10月間始取得系爭房屋應有部分。
    並聲明：上訴及追加之訴均駁回。
五、本院之判斷　　
（一）上訴人主張下稱系爭房屋為兩造共有，應有部分各4分之1
      ，並有系爭房屋之建物登記謄本在卷可按（見原審卷第15
      -17頁、第23、24頁），堪信為真實。而上訴人主張系爭
      房屋現由被上訴人等委託訴外人李陳綏子出租予他人並收
      取租金，而請求被上訴人等共同給付相當於租金總額4分
      之1之不當得利或賠償上訴人相當於租金總額4分之1之損
      害等情，為被上訴人所否認，並以上揭情詞置辯，是本件
      爭點在於被上訴人是否有委託訴外人李陳綏子出租系爭房
      屋，並收取租金？茲論述判斷如下。
（二）按當事人主張有利於己之事實者，就其事實有舉證之責任
      。民事訴訟法第277條前段定有明文。則本件上訴人主張
      被上訴人委託訴外人李陳綏子出租系爭房屋，並收取租金
      之有利於上訴人之事實主張，自應由上訴人負客觀舉證責
      任。經查：
　　1.依據證人李陳綏子於原審證稱略以：被上訴人甲○為其二
      哥、被上訴人乙○為其弟及被上訴人陳建洲為其姪。而系
      爭房屋本為其兄弟所有，其大哥所有持分為上訴人所購買
      。系爭房屋之前以其兄弟名義出租，後來其母親（即陳洪
      烈，已於96年3月間過世）叫其繼續給兄弟收，租賃契約
      都是以其名義。之前租金是其母親在收，其母親過世後，
      租金由其收，其收租金4分之3，其兄弟沒有向其拿，都是
      讓其收。上訴人之前每次都有來收4分之1租金，但其有一
      段時間沒有如期把租金給上訴人等情明確（見原審卷第40
      頁背面至41頁）。足見證人李陳綏子在其母親陳洪烈死亡
      後，即以自己名義將系爭房屋出租，並非以被上訴人等之
      名義出租，是上訴人主張被上訴人委託證人李陳綏子出租
      系爭房屋等情，顯然與證人之證述不符。又證人李陳綏子
      已明確證稱，被上訴人等並未取得系爭房屋出租之租金，
      則被上訴人顯未取得系爭房屋租金利益，則上訴人依不當
      得利法律關係向被上訴人請求返還租金利益，顯然無據。
      且上訴人先前即向證人李陳綏子直接取得系爭房屋出租之
      4分之1租金，並非向被上訴人等收取租金，益徵被上訴人
      所辯：系爭房屋是李陳綏子自己出租，租金均由其花用，
      被上訴人未曾收到租金等情相合。
    2.上訴人雖提出由訴外人陳順德、陳榮藏及被上訴人甲○、
      乙○於所書立委託書（下稱系爭委託書）為據（見本院卷
      第70頁），惟依該委託書之內容記載略以：茲本兄弟等4
      人於30年前即委託家妹照顧中風年邁家母即約定以臺北市
      ○○區○○○街0段000巷0號3樓房屋（即系爭房屋）出租租金
      作為家母之醫藥費及其他費用支出，故同意其出租權利由
      李陳綏子全權處理其房屋調節（應為調解）事宜則授權李
      陳綏子本人代表主張，特此委任李陳綏子代表參與調解委
      員會等情，顯見上揭委託書係為委託李陳綏子出席調解委
      員會所書立之委託書，則上訴人據此委託書主張被上訴人
      等授權李陳綏子出租系爭房屋云云，顯然有疑。再參以本
      院所調取本院95年度士調字第143號房屋管理處分事件卷
      宗中所附93年6月30日所書立系爭房屋出租予第三人戴淑
      勤之租賃契約書，係以陳洪烈之名義出租（見本院95年度
      士調字第143號卷第29至33頁），亦與依上揭委託書之內
      文記載，該兄弟4人係因委託李陳綏子照顧中風母親（即
      陳洪烈），並約定以系爭房屋出租租金作為家母之醫藥費
      及其他費用支出，故同意其出租權利由李陳綏子全權處理
      等文義相合，足見被上訴人抗辯：系爭委託書係為照顧被
      上訴人甲○、乙○之母親而書立，顯非無據。又被上訴人抗
      辯陳洪烈已於96年3月間過世一節，為上訴人所不爭執，
      顯見系爭委託書所記載為照顧被上訴人甲○、乙○之母親陳
      洪烈之目的已不存在，則顯難以此委託書遽認被上訴人等
      於訴外人陳洪烈死亡後，仍繼續委託李陳綏子出租系爭房
      屋。另依上訴人於原審所提出本院士林簡易庭95年度士調
      字第143號調解筆錄（見原審卷第26頁），僅能認定上訴
      人及訴外人江東海與證人李陳綏子所代理之被上訴人甲○
      、乙○及訴外人陳榮藏曾於95年8月30日針對系爭房屋之租
      金扣除系爭房屋之修繕費用及2年房屋稅金等金額達成調
      解，尚難以此認定在陳洪烈於96年3月間過世後，被上訴
      人等有委託並授與代理權予李陳綏子出租系爭房屋並收取
      租金。至於上訴人所提出納稅義務人為上訴人之系爭房屋
      房屋稅稅單影本（見本院卷第68頁），並主張係由證人李
      陳綏子代付後交付，亦無法據此推認上訴人所主張被上訴
      人委託訴外人李陳綏子出租系爭房屋，並收取租金等情為
      真實。
　　3.又上訴人主張被上訴人等亦應負表見代理之責任云云，惟
　　　依證人李陳綏子於原審證述其係以自己之名義出租系爭房
      屋，並非以被上訴人等代理人之名義出租，亦未將租金交
      付予被上訴人等情，則被上訴人等即無由負擔表見代理之
      責任。何況，本件上訴人係依據不當得利法律關係請求被
      上訴人等應返還相當系爭房屋4分之1租金之不當得利，再
      於本院審理時當庭表示追加侵權行為法律關係請求被上訴
      人等應賠償相當系爭房屋4分之1租金之損害，則上訴人所
      為主張並非係其與被上訴人間就系爭房屋成立租賃法律行
      為之相對人，則上訴人主張表見代理云云，顯然無據。
　　4.綜上，依據上訴人所舉事證，尚無法證明被上訴人等自96
      年11月1日起迄今，委任或授與代理權予證人李陳綏子出
      租系爭房屋並收取租金。
五、綜上所述，上訴人主張被上訴人等自96年11月1日起迄今，
    委任或授與代理權予李陳綏子出租系爭房屋並收取租金為由
    ，依不當得利或侵權行為法律關係請求被上訴人連帶給付20
    7,600元及遲延利息部分均為無理由，原審所為上訴人敗訴
    之判決，於法並無違誤，上訴人提起上訴，指摘原判決不當
    ，求予廢棄改判，為無理由；又上訴人追加請求被上訴人應
    再連帶給付20,000元及遲延利息部分，亦屬無據，故其上訴
    及追加之訴均應駁回。
六、本件事證已臻明確，兩造其餘之攻擊或防禦方法及未經援用
    之證據，經本院斟酌後，認為均不足以影響本判決之結果，
    自無一一詳予論駁之必要，併此敘明。
七、據上論結，上訴人之上訴及追加之訴均無理由，依民事訴訟
    法第436條之1第3項、第449條第1項、第78條，判決如主文
    。
中　　華　　民　　國　　111 　年　　3　　月　　15　　日
                  民事第二庭  審判長法  官  陳章榮
　　　　　　　　　                  法  官  蔡子琪
　　　　　　　　　                  法  官  方鴻愷
以上正本係照原本作成。
不得上訴。
中　　華　　民　　國　　111 　年　  3　　月　　15　　日
                                    書記官  陳紀元